臺灣宜蘭地方法院刑事判決　　　　　　　 96年度交訴字第7號
公　訴　人　臺灣宜蘭地方法院檢察署檢察官
被　　　告　甲○○
上列被告因過失致死案件，經檢察官聲請簡易判決處刑（簡易判
決處刑書案號：95年度偵字第3045號），因簡易庭認不宜依簡易
判決處刑，經簽准移由本院刑事庭審理，被告於本院準備程序中
為有罪陳述，經告以簡式審判程序之旨，並聽取當事人意見後，
合議庭評議裁定由受命法官獨任行簡式審判程序，本院判決如左
：
    主  文
甲○○從事業務之人，因業務上之過失致人於死，處有期徒刑陸
月，如易科罰金，以新台幣壹仟元折算壹日。緩刑參年。
    事  實
一、甲○○係萬鈺通運股份有限公司（下稱萬鈺公司）之司機，
    平日以駕駛營業貨運曳引車為業，為從事駕駛業務之人。甲
    ○○於民國（下同）95年7月2日凌晨駕駛萬鈺公司所有車號
    766-GY營業曳引車後掛有重型半拖車（即成半聯結車），自
    宜蘭縣三星鄉○○路112號宜東砂石廠載運砂石至台北後，
    空車返回宜蘭，準備進入宜東砂石廠過磅後再載砂石運出，
    於同日上午6時30分許沿宜蘭縣三星鄉○○路由南向北行駛
    ，駛至桂林路112號宜東砂石廠左前方時（該處為未繪設車
    道線，亦無快慢車道分隔線之村里道路），適前已有另台曳
    引車進入宜東砂石廠過磅，甲○○為等待前方過磅車駛離，
    以便右轉進入宜東砂石廠內過磅裝砂，明知道路乃供車輛行
    駛之用，不得在道路中央（含快車道）臨時停車，以免妨害
    往來交通；且車輛轉彎時，轉彎車應讓直行車先行；又車輛
    起步前應顯示方向燈，注意前後左右有無障礙或車輛行人，
    並應讓行進中之車輛行人優先通行；另轉彎時，應距交岔路
    口30公尺前顯示方向燈或手勢，駛至路口再行右轉，竟違規
    將所駕駛上開車輛停於桂林路中間等候前方過磅車離去，亦
    未閃燈警告來車，停約10餘分後即同日上午6時45分許，見
    同向不遠之右後方有被害人黃文彬騎乘GVE-367號重型機車
    前來，欲往三星鄉○○路勢鴻大洲砂石廠上班，竟未讓直行
    車先行，亦未顯示方向燈或手勢，及注意前後左右有無來車
    、行人並予禮讓，即貿然行起步並右轉，欲進入宜東砂石廠
    過磅，致甲○○之右前車輪與黃文彬所乘機車車頭發生撞擊
    ，黃文彬因而人車倒地，身體並遭甲○○車輪碾壓，導致黃
    文彬受有頭部挫傷、腦出血（起訴書誤為胸出血）等傷害，
    當場死亡。甲○○於肇事後即報警並停留現場，嗣於司法警
    察到場處理時，主動承認肇事，並接受裁判。
二、案經甲○○自首，併由被害人妻乙○○告訴及臺灣宜蘭地方
    法院檢察署檢察官據報相驗後偵查起訴。
    理  由
一、訊據被告甲○○對於右揭時地駕車肇事之事實坦承不諱，並
    供認其有過失，核與告訴人乙○○指述之情節相符，並有道
    路交通事故現場圖道路交通事故調查報告表（一）、（二）
    各乙紙、現場相片12幀、宜蘭縣警局三星分局、道路交通事
    故肇事人自首情形紀錄表、被告案發當天駕駛上開車輛之行
    車記錄器乙個等，在卷可資佐證，被害人黃文彬確因本件車
    禍死亡，亦經臺灣宜蘭地方法院檢察署檢察官督同法醫師相
    驗明確，製有相驗屍體證明書、驗斷書及勘驗筆錄等在卷可
    憑。按轉彎車應暫停讓直行車先行；右轉彎時，應距交岔路
    口30公尺前顯示方向燈或手勢，駛至路口再行右轉；快車道
    不得臨時停車；又行車起步前應顯示方向燈，注意前後左右
    有無障礙或車輛行人，並應讓行進中之車輛行人優先通行。
    道路交通安全規則第102條第1項第2、3款、第111條第1項第
    1款、第89條第1項第6款分別定有明文。本件被告於上開時
    地除違規將車臨時停於道路中央（含快車道），以等待前方
    過磅車離去，以便右轉彎進入磅區過磅，歷時約10餘分鐘，
    占據道路中央嚴重妨害交通外，更於轉彎時違規未顯示警告
    他人，亦未讓直行車先行，又違規於起步時未注意前後左右
    來車行人及禮讓先行等，均違背相關道路交通安全規則之規
    定，且依當時天候晴，日間自然光線、乾燥路面，客觀上能
    注意上開事項，卻未注意，而有上揭諸多違規情事致肇事，
    被告之行為顯有過失，況本件經台灣省基宜區車輛行車事故
    覆議鑑定委員會鑑定結果，亦採同見解，有該委員會95年8
    月1日基宜鑑字第0955002157號鑑定意見書附卷可稽，被告
    確有過失，至為明確。被害人黃文彬因本件車禍當場身亡，
    已如前述，則被告之過失行為與被害人之死亡間具有相當因
    果關係，亦足認定。本件事證明確，被告犯行堪以認定。
二、被告為從事駕駛業務之人，其因業務上之過失致被害人死亡
    ，核其所為係犯刑法第276條第2項之業務過失致死罪（公訴
    人於起訴犯罪事實欄中認定被告係犯業務過失致死罪嫌，於
    附錄法條亦引用刑法第276條第2項條文，其「證據並所犯法
    條」欄中引用刑法第276條第1項普通業務過失致死罪部分，
    顯係誤引）。被告於肇事後對於未發覺之罪自首而受裁判，
    應依法減輕其刑。爰審酌被告過失程度非輕，肇事初期雖未
    積極與被害人家屬洽談和解事宜，以減輕家屬之痛苦，然
    本件訴訟中已改變為積極態度，並與被害人家屬達成民事和
    解，犯後態度尚稱良好（參卷附和解筆錄影本一件）等一切
    情狀，量處如主文所示之刑，並諭知如易科罰金之折算標準
    。又查被告前未曾受有期徒刑以上刑之宣告，有臺灣高等法
    院被告前案紀錄表在卷可按，其因過失致犯本罪，與告訴人
    達成和解後，告訴人並已受領全部賠償金額，被告經此教訓
    ，當知謹慎，信無再犯之虞，本院因認本判決所宣告之刑，
    以暫不執行為適當，爰併宣告緩刑3年，以勵自新。
據上論斷，應依刑事訴訟法第273條之1第1項、第299條第1項前
段、刑法第276條第2項、第62條前段、第41條第1項、第74條第1
款、刑法施行法第1條之1，判決如主文。
本案經檢察官吳志成到庭執行職務。
中　　華　　民　　國　　96　　年　　6 　　月　　25　　日
                  刑事第一庭  法  官  黃瑞華
以上正本證明與原本無異。
如不服本判決應於收受本判決後10日內向本院提出上訴書狀，其
未敘述上訴理由者，並得於提起上訴後10日內向本院補提理由書
狀(均須按他造當事人之人數附繕本)「切勿逕送上級法院」。
                              書記官  李茂榮
中　　華　　民　　國　　96　　年　　6 　　月　　27　　日
附錄本案論罪科刑法條全文：
刑法第276條第2項
從事業務之人，因業務上之過失犯前項之罪者，處5年以下有期
徒刑或拘役，得併科3千元以下罰金。
